臺灣高等法院臺南分院刑事判決　　　 99年度交上訴字第999號
上訴人即被告　李勝輝
選任辯護人　陳國瑞律師
上列上訴人即被告因公共危險等案件，不服臺灣嘉義地方法院99
年度交訴字第76號中華民國99年9月24日第一審判決（起訴案號
：臺灣嘉義地方法院檢察署99年度偵字第6295號），提起上訴，
本院判決如下：
    主  文
上訴駁回。
    事  實
一、李勝輝前因酒後駕車、肇事逃逸公共危險案件，經臺灣嘉義
    地方法院以98年度交訴字第22號判處拘役55日、有期徒刑6
    月確定，於民國98年5月14日易科罰金執行完畢。詎未知悔
    改，於99年8月6日晚上7時許，在嘉義縣布袋鎮○○路友人
    住處飲用酒類後，已達不能安全駕駛之程度，仍於同日晚上
    9時許，駕駛車牌號碼H7-9272號自用小客車上路，嗣於同日
    晚上10時3分許，由東向西行經嘉義縣布袋鎮○○路63號前
    ，原應注意駕駛汽車應注意車前狀況，而依當時情形天候晴
    、夜間有照明光線、道路鋪裝柏油乾燥無障礙物，並無不能
    注意之情事，竟疏未注意及此，適有蔡兆淵騎乘之腳踏車自
    嘉義縣布袋鎮○○路由南向北橫越馬路行進，李勝輝所駕駛
    之車輛遂追撞蔡兆淵所騎乘之腳踏車，腳踏車再撞擊停放路
    邊之車牌號碼9179-GF號自用小客車後，致蔡兆淵受有頭部
    外傷併右耳擦傷、右肩部挫傷併擦傷、雙足部擦傷等傷害（
    過失傷害部分，業據蔡兆淵撤回告訴，另經檢察官為不起訴
    處分）。詎李勝輝明知其駕車肇事致人受傷，竟因恐酒後駕
    車遭查獲，竟未停留現場等候警方處理，旋即駕車離去現場
    而逃逸。嗣警方依據現場遺留之自用小客車右後照鏡進行訪
    查並調閱道路監視器錄影畫面，始循線查獲。警方於同年月
    7日凌晨2時35分許，測試李勝輝酒後吐氣所含之酒精成分，
    每公升達0.50毫克，再回溯其酒後駕車發生車禍時之呼氣酒
    精濃度測試值為每公升0.784毫克（MG/L）。
二、案經嘉義縣警察局布袋分局報告臺灣嘉義地方法院檢察署檢
    察官偵查起訴。
    理  由
一、證據能力部分：
  (一)按當事人、代理人或辯護人於調查證據時，明知有刑事訴訟
    法第159條第1項不得為證據之情形，而未於言詞辯論終結前
    聲明異議者，為使訴訟程序進行順暢，視為已就該傳聞證據
    同意作為證據。又第一審法院審理時以被告以外之人於審判
    外之陳述符合擬制同意之要件，認該被告以外之人於審判外
    陳述有證據能力，如案經上訴或發回更審時，當事人、代理
    人或辯護人於第二審法院調查證據時，以被告以外之人於審
    判外之陳述作為證據提出異議，基於訴訟程序安定性、確實
    性之要求，原傳聞供述所賦予證據能力之效果，原則上應不
    生影響，惟第二審採覆審制，第二審法院之審判，為第一審
    法院之覆審，依刑事訴訟法第364條規定「第二審之審判，
    除本章有特別規定外，準用第一審審判之規定」，衡以第一
    審審理時，明示同意以被告以外之人於審判外之陳述作為證
    據，嗣經當事人、代理人或辯護人撤回同意，如法院尚未進
    行該證據之調查，而他造當事人復未提出異議，且法院認為
    撤回同意係屬適當時則可准予撤回。則擬制同意後提出異議
    ，能否視為撤回，亦應為相同之處理。此於第一審或案經上
    訴或發回更審時，均應同視，以兼顧傳聞供述原不具證據能
    力之本質及貫徹直接言詞審理之精神暨被告權益之保障（最
    高法院96年度台上字第5829號判決參照）。
  (二)查被告選任辯護人於本院爭執檢察官所舉證據方法，即(1)酒
    精測定紀錄表、(2)舉發違反道路交通管理事件通知單、(3)刑
    法第185條之3案件測試觀察紀錄表、(4)道路交通事故調查報
    告表及(5)道路交通事故處理現場圖等，均無證據能力。惟上
    開證據方法業經被告於原審審理時均擬制同意有證據能力，
    檢察官復不同意被告撤回上開擬制同意（本院卷第45頁），
    基於訴訟程序安定性、確實性之要求，上開傳聞證據既已經
    原審賦予證據能力並進而調查，依上開說明，仍應認有證據
    能力。
  (三)復按，被告以外之人於審判外之陳述，雖不符前四條之規定
    ，而經當事人於審判程式同意作為證據，法院審酌該言詞陳
    述或書面陳述作成時之情況，認為適當者，亦得為證據；當
    事人、代理人或辯護人於法院調查證據時，知有第159條第1
    項不得為證據之情形，而未於言詞辯論終結前聲明異議者，
    視為有前項之同意，刑事訴訟法第159條之5定有明文。查本
    判決所引用之供述證據，業據檢察官及被告於準備程序時均
    不爭執證據能力，迄至言詞辯論終結前，亦未主張有刑事訴
    訟法第159條第1項不得為證據之情形，本院審酌該等證據作
    成時之情狀，並無違法或不當等情形，認為以之作為本案之
    證據亦屬適當，依上開規定，自具有證據能力。另其餘非供
    述證據亦均經法定程序取得，無不得為證據之情形，自均有
    證據能力。
二、認定犯罪事實所憑之證據及理由：
  (一)查被告於99年8月6日晚上7時許，在嘉義縣布袋鎮○○路友
    人住處飲用酒類後，仍於同日晚上9時許，駕駛車牌號碼H7-
    9272號自用小客車上路，嗣於同日晚上10時3分許，由東向
    西行經嘉義縣布袋鎮○○路63號前，撞及蔡兆淵所騎乘之腳
    踏車（由南向北橫越馬路），致蔡兆淵受有頭部外傷併右耳
    擦傷、右肩部挫傷併擦傷、雙足部擦傷。被告駕車肇事致蔡
    兆淵受傷後，駕車離去現場。嗣經循線查獲。警方於同年月
    7日凌晨2時35分許，測試李勝輝酒後吐氣所含之酒精成分，
    每公升達0.50毫克等情，業據被告李勝輝坦承不諱，核與證
    人即被害人蔡兆淵於警詢之證述相符，並有奇美醫院柳營分
    院診斷證明書1紙、道路交通事故現場圖、道路交通事故調
    查報告表(一)、(二)、酒精測定紀錄表、肇事現場照片及車損照
    片16張及證號查詢汽車駕駛人資料在卷可稽。被告酒後駕車
    撞及被害人蔡兆淵受傷後逃逸，應可認定。
  (二)查被告經警查獲後，警方於99年8月7日凌晨2時35分許，使
    用編號050101號分析器對李勝輝進行呼氣測試，經歸零測試
    後，被告呼氣後所含之酒精濃度值為0.50MG/L。查警方所使
    用之編號050101號分析器，業於99年6月28日經檢定合格，
    檢定有效期限為1年等情，有經濟部標準檢驗局呼氣酒精測
    試器檢定合格證在卷可稽（本院卷第51頁）。警方使用經檢
    定合格且在檢定有效期間內之呼氣酒精測試器對被告進行測
    試，即可排除儀器失準之疑慮。經測試所得結果，應屬準確
    而可採為認定之依據。復按體內酒精含量由開始飲酒時的0%
    ，依飲酒量漸漸累積增加，在完成飲酒時體內酒精含量達到
    最高，隨後依代謝率逐漸代謝，至於體內酒精含量倒推計算
    代謝率，依交通部運輸研究所研究指出為每小時每公升0.06
    28毫克（引自中央警察大學交通學系陳高村著「吐氣中酒精
    含量倒推計算過程」）。則被告自肇事（99年8月6日10時03
    分）至酒測（99年8月7日2時35分）之時間相距達272分鐘，
    依前揭國人體內酒精含量之代謝率計算，被告於駕車之始體
    內所含酒精濃度應已超過每公升0.784毫克〔計算式：0.50M
    G/L+（272分鐘/60分鐘）×0.0628MG/L之每小時代謝值＝0.
    784MG/L〕。按服用酒類不能安全駕駛動力交通工具之認定
    ，參考德國、美國之認定標準，對於酒精濃度呼氣已達每公
    升0.55毫克或血液濃度達百分之0.11以上，肇事率為一般正
    常人之10倍，應認為已達不能安全駕駛之標準。該0.55毫克
    數值之訂定，係經由實際偵測所得之統計值，為經驗科學上
    所肯定之客觀實驗數據，是以該數值作為絕對不能安全駕駛
    之標準，不僅不違反經驗法則，且免舉證之困難。且就醫學
    文獻所知，酒精對人體造成之影響，於呼氣時酒精濃度達每
    公升0.25亳克即會輕度中毒，造成輕度協調功能降低，呼氣
    酒精濃度達每公升0.5亳克時，屬輕至中度中毒症狀，出現
    反應較慢、感覺減低、影響駕駛之狀況。證之被告肇事當時
    情形天候晴、夜間有照明光線、道路鋪裝柏油乾燥無障礙物
    、視距良好，並無不利行車之自然或道路條件等情，有道路
    交通事故調查報告表(一)、(二)在卷可稽。而被告供陳伊肇事當
    時之車速為每小時50公里，亦未超速，竟未發現穿越馬路之
    被害人，以致肇事。顯然其駕駛能力已受體內酒精之影響而
    降低，已達不能安全駕駛之程度。選任辯護人為被告辯護稱
    ：(1)警方所使用之酒測儀器是否具有瑕疵，並無相關事證可
    憑；(2)被告接受酒測當時之酒精濃度僅有0.50MG/L，並未逾
    越0.55MG/L，亦乏科學證據證明被告於肇事當時之酒精濃度
    達0.784MG/L，縱有逾越，被告於案發當時亦無不能安全駕
    駛動力交通工具之情形云云，依上所述，均非足為有利於被
    告之認定依據。
  (三)綜上所述，被告飲酒後已達不能安全駕駛汽車之程度，而仍
    駕車肇事，並致被害人因而受傷後逃逸，事證明確，被告犯
    行堪予認定。
三、核被告所為，係犯刑法第185條之3不能安全駕駛動力交通工
    具罪及同法第185條之4之肇事致人傷害逃逸罪。又被告前因
    肇事逃逸公共危險案件，經臺灣嘉義地方法院以98年度交訴
    字第22號判處有期徒刑6月確定，於98年5月14日易科罰金執
    行完畢，有臺灣高等法院被告前案紀錄表可稽，其於徒刑之
    執行完畢後，5年以內故意再犯本件有期徒刑以上之罪，均
    為累犯，應依刑法第47條第1項之規定，各加重其刑。
四、原審以被告犯罪事證明確，應予論罪科刑。爰審酌被告高中
    畢業之智識程度，前已因酒後駕車、肇事逃逸之公共危險案
    件，經臺灣嘉義地方法院判刑並執行完畢，有臺灣高等法院
    被告前案紀錄表在卷可稽，並未記取教訓，且明知酒精對人
    之意識能力具有不良影響，酒後行車對一般往來之公眾及駕
    駛人自身皆具有高度危險性，在酒後已達不能安全駕駛狀態
    下，猶貿然駕車上路，顯未見悔悟之心，並罔顧公眾之交通
    安全，所測得酒後呼氣酒精濃度為0.5MG/L（並經推算車禍
    時之酒精濃度0.784MG/L），且於肇生車禍事故後，對於受
    傷之被害人並未給予必要之救助而擅離現場；惟念其犯後坦
    承犯行，態度尚可，與被害人達成調解，有調解筆錄在卷可
    稽，態度尚可及檢察官之求刑等一切情狀，適用刑法第185
    條之3、第185條之4、第47條第1項、第51條第5款，刑法施
    行法第1條之1第1項等規定，就被告所犯不能安全駕駛動力
    交通工具罪部分，量處有期徒刑3月；另就被告所犯肇事致
    人傷害逃逸罪部分，量處有期徒刑9月，並定應執行刑為有
    期徒刑10月。核原判決認定事實、適用法律均無違誤，量刑
    亦屬妥適。況被告前已於98年間即因酒後駕車肇事逃逸，經
    判罪處刑，仍未知醒悟，復再犯本案，依其犯罪情狀，顯無
    客觀上足以引起一般同情，而有足資憫恕之事由，自無適用
    刑法第59條規定予以酌減其刑之必要。又刑法第185條之4之
    肇事致人死傷逃逸罪，係以處罰肇事後逃逸之駕駛人為目的
    ，俾促使駕駛人於肇事後能對被害人即時救護，以減少死傷
    ，是該罪之成立祇以行為人有駕駛動力交通工具肇事，致人
    死傷而逃逸之事實為已足，至行為人之肇事有否過失，則非
    所問。況被告肇事逃逸，係在其撞傷被害人之後，為規避責
    任，乃另行起意之另一行為，故被告對車禍之發生有無過失
    與其肇事致人受傷而逃逸之行為，應屬兩事。縱被告對於本
    件車禍事故全無過失，亦不能解免或酌減其肇事逃逸之責任
    。選任辯護人為被告辯護稱本案係肇因被害人蔡兆淵未行走
    行人穿越道而違規穿越馬路，被告難謂應負主要過失責任，
    或可認被告應無過失，原審未適用刑法第59條規定酌減其刑
    而有違法云云，尚非可採。被告上訴意旨猶執前詞，指摘原
    判決不當，並無理由，應予駁回。
據上論結，應依刑事訴訟法第368條，判決如主文。
本案經檢察官劉欽銘到庭執行職務。
中    華    民    國    100   年    1     月    26   日
                  刑事第六庭    審判長法  官  董武全
                                      法  官  賴純慧
                                      法  官  林英志
以上正本證明與原本無異。
肇事逃逸罪部分如不服本判決應於收受送達後10日內向本院提出
上訴書狀，其未敘述上訴理由者，並得於提起上訴後10日內向本
院補提理由書（均須按他造當事人之人數附繕本）「切勿逕送上
級法院」。
酒後駕車部分不得上訴。
                                      書記官  魏安里
中    華    民    國   100    年    1     月    26    日
附錄本案論罪科刑法條全文：
刑法第185條之3
服用毒品、麻醉藥品、酒類或其他相類之物，不能安全駕駛動力
交通工具而駕駛者，處1年以下有期徒刑、拘役或科或併科15萬
元以下罰金。
刑法第185條之4
駕駛動力交通工具肇事，致人死傷而逃逸者，處6月以上5年以下
有期徒刑。